【裁判字號】    89,上訴,836
【裁判日期】    890824
【裁判案由】    妨害自由等
【裁判全文】
臺灣高等法院臺南分院刑事判決          八十九年度上訴字第八三六號 Ｃ
      上  訴  人
      即  被  告  甲  ○  ○
右上訴人因妨害自由等案件，不服臺灣嘉義地方法院八十九年度訴字第七四號中華民
國八十九年三月十六日第一審判決（起訴案號：臺灣嘉義地方法院檢察署八十九年度
偵字第八三號），提起上訴，本院判決如左：
      主      文
原判決關於非法剝奪人行動自由及恐嚇危害安全部分撤銷。
甲○○右開被訴部分無罪。
    理  由
一、公訴意旨略以：被告甲○○於民國八十八年十一月二十八日晚上八時三十分，在
    嘉義縣朴子市梅華里一四四號其配偶告訴人乙○○所經營之西藥房內，與告訴人
    發生爭吵，遂拿起不明物體先丟擲告訴人，告訴人見狀亦以不明物體回擲被告，
    被告即基於傷害告訴人身體之犯意衝至告訴人身前，以手肘壓住告訴人脖子，致
    使告訴人受有下唇擦傷、胸擦傷、瘀傷、左上臂瘀傷、頸部瘀傷等傷害（傷害部
    分業據撤回告訴，並經原審判處公訴不受理確定），告訴人拿起身旁剪刀抵抗，
    但為被告奪下，告訴人欲往屋外逃跑，卻被被告另行起意，先以不法腕力將告訴
    人拉回屋內，再將鐵門拉下，以此方式剝奪告訴人之行動自由，復出言恐嚇要讓
    告訴人死，致令告訴人心生畏懼，經告訴人訴請偵辦，因認被告涉有刑法第三百
    零二條第一項之非法方法剝奪人行動自由及第三百零五條之恐嚇危害安全罪嫌云
    云。
二、公訴人認上訴人即被告甲○○犯非法方法剝奪人行動自由罪及恐嚇危害安全罪，
    無非以右揭事實，業據告訴人乙○○指訴歷歷，且事發地點係在告訴人所經營之
    藥房，被告若非基於妨害告訴人自由之犯意，於衝突時自行離開現場即可，又何
    必將鐵門拉下以避免家醜外揚等情為主要論據。
三、按犯罪事實應依證據認定之，無證據不得推定其犯罪事實；又不能證明被告犯罪
    者，應諭知無罪之判決，刑事訴訟法第一百五十四條、第三百零一條第一項分別
    定有明文，故事實之認定，應憑證據，如未能發現相當證據，或證據不足以證明
    ，自不能以推測或擬制之方法，以為裁判基礎。而所謂認定犯罪事實之證據，係
    指足以認定被告確有犯罪行為之積極證據而言，該項證據自須適合於被告犯罪事
    實之認定，始得採為斷罪資料，此有最高法院二十九年上字第三一０五號及四十
    年台上字第八六號判例可參照。又告訴人之告訴，係以使被告受刑事訴追為目的
    ，是其陳述是否與事實相符，仍應調查其他證據以資審認，亦有最高法院五十二
    年臺上字第一三００號判例足資參照。
四、訊據被告矢口否認有右揭以非法方法剝奪告訴人行動自由及恐嚇告訴人致生危害
    安全之犯行，辯稱其只是將鐵門拉下，怕家醜外揚，關鐵門時沒有說要讓告訴人
    死，關鐵門時告訴人就報警，其就坐在那邊等，等警察來，告訴人這樣告，只是
    要離婚而已等語。
五、經查，告訴人於警訊時雖指稱：「：：：他（指被告）並揚言關下鐵門要讓我死
    ，當他在關下鐵門時，我當時非常害怕，：：：。」等語；於偵查中雖亦指稱：
    「：：：我要往外跑，就被拉回來，他就將鐵門拉下來，：：：他在拉下鐵門時
    恐赫要讓我死。」等語；惟於原審審理時則指稱：「（你先生如何把鐵門拉下，
    不讓你逃出去？）我忘了，我坐在那兒喘氣。」「（你先生有恐嚇你？）他是說
    讓我『心色』→台語。」「（你在警局及檢方所說實在否？：：：）我是說氣話
    ，他說要玩就來玩，是否說要我死，我忘了，我往外跑是看車子來，他拉我回來
    ，看（聽）旁人說我先生怕車撞到我。」等語；於本院審理時指稱：「（八十八
    年十一月二十八日晚上八時三十分，你有沒有在嘉義縣朴子市梅華里一四四號你
    所經營的西藥房內與甲○○發生爭吵？）有。」「（後來甲○○有沒有傷害你？
    ）有。」「（你拿起身旁剪刀抵抗，是不是被甲○○奪下，你欲往屋外逃跑，是
    不是被甲○○拉回屋內，再把鐵門拉下，又恐嚇要讓你死？）有。」「（他講說
    要讓你死你害不害怕？怕。」「（有何話講？）希望法官對他（甲○○）從輕發
    落。」「（是不是你告他的？）是，本來要告離婚，不知道會變成刑事。」「（
    你在警訊及偵查中、原審審理時之陳述是否實在？）是。」等語。告訴人前後指
    訴不一，被告關下其住處之鐵門，究竟是怕家醜外揚，抑係欲以非法方法剝奪告
    訴人行動之自由，均有可能，然依被告所提案發現場照片，店內後方有一道木門
    ，該木門以門栓自屋內栓門，告訴人欲自行離去，自非難事，尚難以被告拉下鐵
    門，即認係以非法剝奪告訴人行動自由，有照片四張附於本院卷（證物袋）可參
    ，而被告是否有恐嚇告訴人致生危害安全，則無積極證據足資證明，另告訴人對
    被告提起離婚之訴，業經原審法院判決准告訴人與被告離婚，告訴人與被告所生
    之子王景弘由告訴人監護，有原審法院八十九年度婚字第一三四號民事判決一份
    附於本院卷可參，而該離婚之訴現上訴於本院審理中，告訴人申告被告非法方法
    剝奪其行動自由及恐嚇其致生危害安全之犯行，既無積極證據可證明與與事實相
    符，其告訴被告上開犯行，係為達其離婚之目的，為其所自承，揆諸前開判例，
    自不能徒憑告訴人片面之指訴，遽認被告有非法方法剝奪告訴人行動自由及恐嚇
    告訴人致生危害安全之犯行。此外，亦查無其他無積極證據足資證明被告有非法
    方法剝奪告訴人行動自由及恐嚇告訴人致生危害安全之犯行，被告之辯解，尚非
    無據。原審疏未詳查，遽對被告論罪科刑，自有未合。上訴意旨指摘告訴人之指
    訴與語事實不符，為有理由，應由本院將此部分撤銷改判，此部分既不能證明被
    告犯罪，爰就此部分為被告無罪判決之諭知。
據上論結，應依刑事訴訟法第三百六十九條第一項前段、第三百六十四條、第三百零
一條第一項，判決如主文。
本案經檢察官李傳來到庭執行職務。
中    華    民    國      八十九      年      八      月      二十四    日
                                  臺灣高等法院臺南分院刑事第二庭
                                      審判長法官  游    明    仁
                                            法官  蘇    重    信
                                            法官  陳    清    溪
右正本證明與原本無異。
如不服本判決，應於判決送達後十日內向本院提出上訴狀，其未敘述理由者並應於提
出上訴狀後十日內向本院補提理由書（應附繕本)。
                                      法院書記官  嚴    巧    花
中    華    民    國      八十九      年      八      月      二十八    日


司法院資訊處製作；財團法人民間司法改革基金會備份。
